【裁判字號】    97,上訴,90
【裁判日期】    970513
【裁判案由】    毒品危害防制條例
【裁判全文】
臺灣高等法院臺南分院刑事判決          97年度上訴字第90號
上  訴  人  臺灣雲林地方法院檢察署檢察官
被      告  甲○○
選任辯護人  洪士凱律師
            簡承佑律師
            陳淑香律師
上列上訴人因被告違反毒品危害防制條例案件，不服臺灣雲林地
方法院96年度訴字第146號中華民國96年12月19日第一審判決（
起訴案號：臺灣雲林地方法院檢察署95年度偵字第6186號），提
起上訴，本院判決如下：
    主  文
上訴駁回。
    理  由
一、公訴意旨略以（參見起訴書及96年5月18日提出之補充理由
    書）：被告甲○○綽號「鼠仔」，為雲林縣斗南鎮南昌里里
    長，與綽號「瑪莉」之乙○○為男女朋友，明知乙○○與綽
    號「羅迪」之戊○○共同販賣第一級毒品海洛因，而綽號「
    鏟仔」之丙○○及綽號「牛頭」之丁○○，則係替乙○○交
    付海洛因予購買毒品之人。竟基於共同販賣第一級毒品海洛
    因之犯意連絡，自民國95年10月某日起至95年12月15日止之
    期間，在雲林縣斗南鎮○○街36之77號2樓乙○○之租屋處
    ，提供乙○○資金，使乙○○得以向姓名年籍不詳之綽號「
    黑棗」、「錫卿」、「眼鏡」等毒品上游販入海洛因毒品。
    於同年12月2日19時17分許，乙○○販出新台幣（下同）1千
    5百元之海洛因2包予綽號「一專」之張育專時，甲○○於同
    日19時37分許，以電話指示乙○○將交付海洛因之行為，交
    由丙○○或丁○○為之，以降低乙○○遭警方查獲之風險；
    於同年12月3日11時40分許，以電話指示乙○○，可將純毒
    品稀釋成10幾包以供販賣；並於同年12月5日10時21分許，
    透過電話與戊○○討論販賣海洛因之運作模式及利潤分享；
    於同年月8日17時30分許，在乙○○之上開住處，提供3千元
    以上之現金予乙○○、戊○○，湊足資金販入價格1萬元之
    海洛因；又甲○○因與戊○○不合，於同年月9日19時8分許
    前之某時，在不詳處所，指示乙○○改向姓名年籍不詳之綽
    號「憨吉」之人，販入海洛因。嗣經警分別對戊○○、乙○○所持有行動電話門號0000000000、0000000000號施以通訊
    監察，並在乙○○住處當場扣得海洛因2小包（各0.4公克）
    、用以稀釋海洛因之粉末8小包（共17公克）、安非他命2小
    包（各0.6公克）、安非他命吸食器2組、帳單2張、海洛因
    注射針筒3支、行動電話3支、門號0000000000、0000000000
    、0000000000號之SIM卡3張及分裝袋1包而查獲。可見被告
    即使無直接與欲購買毒品之人進行交易，然依被告在乙○○
    販毒集團之角色，扮演資金提供、決定毒品來源，並指示販
    毒交易之過程，乃至促使由丙○○、丁○○積極販毒，控制
    整體販毒過程，已實質參與而居於主導地位。並提出甲○○
    、戊○○、乙○○、丙○○、丁○○、張育專等之供述，及
    通訊監察內容含譯文等為證，因認被告涉犯毒品危害防制條
    例第4條第1項之販賣第一級毒品海洛因罪嫌等語。
二、按被告以外之人於審判外之陳述，雖不符前4條之規定，而
    經當事人於審判程序同意作為證據，法院審酌該言詞陳述或
    書面陳述作成時之情況，認為適當者，亦得為證據。刑事訴
    訟法第159條之5第1項定有明文。查本案證人乙○○、戊○○、丙○○、丁○○等人於警詢或檢察官偵查中之證述，雖
    均係被告以外之人於審判外之陳述，惟檢察官、被告及其辯
    護人於原審及本院審判程序同意作為證據，且該等供述證據
    係由職司犯罪調查、偵查之警方及檢察官依法定正當程序作
    成，查無顯不可信之情狀，本院審酌上情認屬適當，依上開
    規定，自得為證據；另與本案相關連之通訊監察書、監聽譯
    文、帳單等文書資料，檢察官、被告及其辯護人亦同意作為
    證據，查該等文書並無何故意登載不實之顯不可信情況，依
    刑事訴訟法第159條之4、第159條之5之規定亦得採為證據，
    合先敘明。
三、按犯罪事實應依證據認定之，無證據不得認定犯罪事實；又
    不能證明被告犯罪者，應諭知無罪之判決；刑事訴訟法第15
    4條第2項、第301條第1項分別明文規定。故事實之認定，應
    憑證據，如未能發現相當證據，或證據不足以證明，自不能
    以推測或擬制之方法，以為裁判基礎。而認定不利於被告之
    事實，須依積極證據，茍積極之證據不足為不利於被告事實
    之認定時，即應為有利於被告之認定，更不必有何有利之證
    據，有最高法院30年上字第816號判例可參。且刑事訴訟上
    證明之資料，無論其為直接或間接證據，均須達於通常一般
    之人均不致有所懷疑，而得確信其為真實之程度，始得據為
    有罪之認定，若其關於被告是否犯罪之證明未能達此程度，
    而有合理懷疑之存在，致使無從形成有罪之確信，根據「罪
    證有疑，利於被告」之證據法則，即不得遽為不利被告之認
    定，亦有最高法院76年度台上字第4986號判例可稽。又檢察
    官就被告犯罪事實，應負舉證責任，並指出證明之方法。刑
    事訴訟法第161條第1項亦定有明文。因此被告並無自證無罪
    之義務，此乃無罪推定之原則。是以何項卷證資料有利於被
    告或不利於被告，應由擔任公訴角色之檢察官盡其舉證之義
    務，此乃上開法條規定公訴人於刑事訴訟程序進行中應盡之
    法定義務。故最高法院著有92年台上字第128號判例，闡明
    「刑事訴訟法第161條已於民國91年2月8日修正公布，其第
    一項規定：檢察官就被告犯罪事實，應負舉證責任，並指出
    證明之方法。因此，檢察官對於起訴之犯罪事實，應負提出
    證據及說服之實質舉證責任。倘其所提出之證據，不足為被
    告有罪之積極證明，或其指出證明之方法，無從說服法院以
    形成被告有罪之心證，基於無罪推定之原則，自應為被告無
    罪判決之諭知」之意旨甚明。又按電話通訊監察內容，為事
    件現場直接留下之錄音證據（包括衍生之譯文），固完全不
    受認知或表達不夠精確、或記憶衰退或不誠實等因素之干擾
    ，而與記錄事件當時影像之照相證據、錄影證據，同屬非常
    有價值之證據。然因其係通話者之間，就某一事情或事件冗
    雜之對話，有其動機、目的，或前因、後果之關係。是就通
    訊監察證據之判讀，乃應就全部內容予以整體觀察，始能釐
    清事實，而不能僅擷取部分對話為斷章取義之解讀，以免有
    害對話者間之真意，致違反無罪推定原則。
四、訊據被告甲○○堅決否認有與乙○○、戊○○等共同販賣第
    一級毒品海洛因之犯行，辯稱：被告因與乙○○存有婚外情
    之關係，因此被告有時會主動或於乙○○要求時，提供金錢
    予乙○○作為生活費，至於乙○○取得金錢後如何花用，乃
    乙○○之自由，與被告無關。再者，戊○○係乙○○之前任
    男友，被告深怕乙○○與戊○○回復交往關係，故禁止乙○○與戊○○往來，以致有礙戊○○販毒賺錢之機會，因此戊○○乃以電話向被告解釋並提及所謂之合作模式，但被告並
    未同意。被告並曾於95年10月至11月間向雲林縣警察局斗南
    分局檢舉綽號「羅迪」即戊○○涉嫌販毒。另乙○○係背著
    被告販毒，被告又如何指示、控制乙○○從事販毒交易之進
    行。其後被告雖知悉乙○○自身有施用毒品及販毒，但仍加
    以勸阻，並未指示乙○○派遣何人去送交毒品。至於監聽譯
    文內所謂對丙○○、丁○○施加壓力等語，係指要乙○○促
    使丙○○、丁○○外出工作賺錢，以利償還積欠乙○○之款
    項，而非要丙○○、丁○○去販毒賺錢。本件公訴人對於被
    告販毒之對象、次數，販賣之時間、地點，以及如何與乙○○有販毒之意思聯絡及行為分擔等項，均未提出證據證明，
    自難認被告成立本案犯罪等語。
五、查公訴人認被告涉犯本罪，係以相關之人之通聯內容及在乙○○住處查獲海洛因、安非他命等物為主要論據。經查：
（一）查證人乙○○於檢察官訊問時，固證稱：「（據通訊監察
      譯文，『老鼠』《即甲○○》有跟妳說叫『牛頭』《即丁○○》去送毒品，有無此事？）有。」、「（據通訊監察
      譯文，『老鼠』知道妳在提供毒品給『牛頭』、『鏟仔』
      《即丙○○》來幫妳送毒品？）是。」、「（賣毒品的錢
      ，『老鼠』有無分到？）沒有」、「（『老鼠』有無打電
      話給妳，叫妳請『牛頭』送毒品去給『一專』？）『老鼠
      』不知道要送毒品給誰，因為電話是我們在接的。」等語
      （見原審卷(一)第138頁背面）。雖可證明被告知悉乙○○
      有販毒之行為，並曾建議乙○○請丁○○（牛頭）送交毒
      品予買受毒品之人等情；惟衡酌乙○○為被告婚外情之對
      象，二人間有親密之男女性關係（見原審卷(二)第76頁背面
      ），公訴人就此亦不爭執，則被告關心乙○○、為乙○○
      設想，以維繫其與乙○○之婚外情關係，乃人情之常；此
      再對照被告與乙○○於95年12月2日19時37分33秒，就所
      謂請丁○○、丙○○送交毒品之通話內容：「【代號A：
      乙○○、代號B：甲○○】A：你有開車嗎？B：無呢。A：
      無就不用了。B：怎樣了？A：無啦，那車廠很遠，又很冷
      耶。B：喔，那哪有辦法，不然妳就叫他們衣服穿好，叫
      他們去處理阿。A：好啦好啦好啦。B：叫他們送就好，妳
      理他們幹什麼，若妳送，到時候他又跟妳ㄐㄐㄇㄞㄇㄞ，
      他的人妳又不是不知道。A：好啦！B：阿妳還得要抓雞仔
      呢，對嗎？A：好啦！B：阿『鏟仔』的車呢？A：很遠呢
      。B ：對阿，妳叫他騎摩托車。A：還是開車過去？你開
      車過去！B：妳叫他用『牛頭』的。A：他不要，他不敢啦
      。B：他不敢，我跟妳說，妳叫他騎摩托車。A：在高速啦
      ，在交流道那裏而已，他不要。B：他不要，我跟妳說，
      妳叫他們騎摩托車送。A：好啦！B：妳不用出門啦，我跟
      妳說，妳養他們就是要他們送的，妳聽懂嗎？A：我知道
      。B：妳萬不一怎樣，也卡妳不到，妳知道嗎？妳聽懂我
      的意思啦。這是在這裡跟妳偷說，他們在利用我們，我們
      也要利用他們，東西不希望妳送的意思就是因為這樣，如
      果妳送出去，又剛剛好中了，阿妳就什麼都不用說了，對
      否？如果是他們，因為他們還可以去說，妳聽懂嗎？我的
      原則是助妳這樣，妳聽懂我意思嗎？A：有啦。B：阿今天
      是10點到2點哦。A：好啦。B：妳叫他送就好。」等語（
      見原審卷(一)第60頁背面至第61頁勘驗筆錄、偵查卷第12頁
      監聽譯文），以及其2人稍後於95年12月2日20時17分2秒
      之通話：「【代號A：乙○○、代號B：甲○○】B：妳是
      叫『牛頭』？還是叫誰？A：什麼？誰？B：一專那個啦。
      A：嗯！B：叫牛頭是嗎？A：沒啊，叫鏟仔。B：喔，回來
      了嗎？A：是啊。B：喔好啦好啦。雞仔呢？A：雞仔在外
      面。B ：哈哈！阿有用盒子裝著嗎？A：有啦。B：那個那
      個等明天早上再來殺了，晚上不要殺啦。啥麼東西？喔，
      好啦好啦。A：用箱子裝阿。B：好啦好啦。」等語（見原
      審卷(一)第60頁勘驗筆錄、偵查卷第12頁監聽譯文），亦即
      被告在獲知乙○○當晚有毒品交易，「私下」（指上開對
      話之「這是在這裡跟妳偷說」）建議乙○○既然「養」「
      鏟仔」、「牛頭」，就讓他們去送，而勸阻乙○○外出送
      交毒品，以免乙○○遭警查獲，被告並於稍後電話關心並
      叮嚀別晚間宰殺雞隻等情。由此可徵被告係出於私情維護
      乙○○，而囑其切勿自己送交毒品，縱其明知而容任乙○○犯罪，尚無從認為被告與乙○○間有販賣毒品海洛因之
      犯意聯絡及行為分擔。是乙○○於檢察官訊問時所為之上
      開供述，亦應僅係就被告曾有之關切情節為證述，並無從
      以之作為不利被告之認定。
（二）次查證人丙○○於檢察官訊問時結證稱：「（是否知道老
      鼠《即甲○○》販毒？）我不知道，我只知道他們是男女
      朋友。」、「（老鼠有無與瑪莉《即乙○○》合夥販毒？
      ）瑪莉向老鼠拿錢花用。」、「（瑪莉請你們送毒品就有
      收入，為何還要向老鼠拿錢？）因為瑪莉花錢很兇，而且
      用毒品也用得很兇。」、「（既然如此，瑪莉自己的錢和
      毒品都不夠用了，那怎麼還向阿豐調海洛因來賣？）瑪莉
      向老鼠要錢買海洛因。」、「（瑪莉有無拿過錢給老鼠？
      ）我沒看過。」、「（老鼠知不知道瑪莉在販毒？）也許
      瑪莉有跟他說，老鼠很少來，來也一下就走了。」（見偵
      查卷第46、47頁），「甲○○都會拿錢給乙○○，而且他
      也知道乙○○都會去買毒品來賣。」（見偵查卷第49頁）
      ；並於原審審理時結證稱：被告不曾要伊送過毒品等語（
      見原審卷(二)第106頁）。依證人丙○○之證言，雖可證明
      被告曾提供金錢予乙○○花用，且被告並知乙○○會以該
      金錢購買毒品販毒等情；惟依慣常之社會通念，男方就其
      婚外情伴侶，委難無提供金錢之情事，且其外遇伴侶，如
      能自謀生活，則其即可舒緩供應金錢之壓力。是被告雖知
      悉乙○○會將其供應之金錢，用以販入毒品並進而販出一
      情，然充其量只能證明被告之目的僅在於維繫與乙○○之
      婚外情，即使被告不無容任乙○○之販賣毒品，以減輕其
      供應金錢之壓力，但此仍與參與犯罪之意思仍屬有別。故
      自不得以此即遽為不利被告之認定。另證人丙○○於原審
      經交互詰問時，復證稱：被告不曾要其送過毒品等語（見
      原審卷(二)第106頁），更無從認定被告有參與販賣毒品之
      犯行。
（三）再查證人丁○○於檢察官訊問時結證稱：「（瑪莉《即乙○○》請你去送毒品的事，老鼠《即甲○○》知不知情？
      ）知道，因為當場老鼠就有看到。」、「（依你所述，老
      鼠知道瑪莉有販賣海洛因？）他知道。」（見原審卷(一)第
      87頁），並於檢察官以95年12月8日17時39分之監聽譯文
      （見原審卷(一)第159頁）反詰問時證稱：「（你有幫戊○○（將）四分之一錢的海洛因拿給何人？）瑪莉。」、「
      （你有跟瑪莉拿錢？）那時候，忘記了。」、「（『大仔
      』是誰？）鼠仔。」、「（所以是被告接電話的？）（思
      考）那次瑪莉的錢寄放被告那裡，瑪莉拿給我，叫我拿給
      戊○○。」、「被告叫我拿錢給羅迪」、「（所以你是從
      被告那裡拿到錢？）瑪莉說錢寄放在被告那裡，叫我去拿
      給羅迪。」、「（被告除了拿6千元給你外，如何跟你說
      ？）他說這是瑪莉寄放的，我說我知道。」、「瑪莉說她
      要出去，她寄錢在被告那裡，叫我去拿錢給羅迪，我就沒
      有說什麼。」等語（見原審卷(二)第115頁）。雖可證明被
      告曾目睹證人丁○○幫乙○○送交毒品，及代乙○○交錢
      予證人丁○○向戊○○購買毒品等情。但如證人丙○○上
      開證言所述，乙○○已施用毒品成癮，此情並為被告所明
      知。是被告縱使代乙○○交錢乃至於代收毒品，惟因被告
      所代交之款項僅6千元，其所能購買海洛因之數量應屬不
      多。查被告主觀上就乙○○購入該批毒品用途之認定，究
      係乙○○供自行施用？抑或供賣出營利？固非無疑。但因
      代為轉交之金額不大、購入毒品之數量不多，且本案既無
      積極證據證明被告確知乙○○該次購入毒品，係供販出之
      用，則本於無罪推定原則，僅能認定被告主觀上之認識為
      乙○○購入以供自行施用。是依證人丁○○之上述證詞，
      仍無從為被告不利之認定。
（四）另查證人張育專於檢察官訊問時結證稱：「（你有無打電
      話給甲○○《綽號鼠仔》、乙○○《綽號瑪莉》、丙○○
      《綽號鏟仔》、丁○○《綽號牛頭》等人買過毒品？）我
      有打給乙○○過。」、「（你有打給丙○○買毒品，是誰
      送來的？）有丙○○、也有丁○○送來過。」等語（見原
      審卷(一)第97頁）。亦即證人張育專未曾向被告買過毒品，
      或從被告之手收受過毒品。準此，自亦不能依證人張育專
      之證言，而認定被告有販賣毒品之犯行。
（五）又查證人戊○○於偵查中結證稱：「（你是否幫乙○○販
      入海洛因，但因乙○○已與綽號『憨吉』之人取得海洛因
      ，致你所持有之海洛因無法脫手，而質問乙○○？）應該
      有，應該乙○○要跟『黑棗』調貨，我替乙○○聯絡，因
      為乙○○沒有『黑棗』的電話，乙○○之所以與『鼠仔』
      《即甲○○》在一起是要他的錢，『鼠仔』提供金錢給『
      瑪莉』《即乙○○》，但沒有參與毒品。『鼠仔』不希望
      乙○○透過我取得毒品，所以寧願瑪莉跟『憨吉』買毒品
      ，即使我已連絡好『黑棗』也不跟我拿。」等語（見偵查
      卷第43頁），雖可證明被告不希望乙○○透過戊○○購入
      毒品，而寧可乙○○向「憨吉」購買毒品等情；惟參諸證
      人戊○○於原審審理時，結證稱：過去與乙○○為男女朋
      友等語（見原審卷(二)第131頁背面）；以及戊○○與被告
      在95年12月5日10時21分52秒之通話內容：「【代號A：戊○○、代號B：甲○○】A：我有一個模式，我說出來做參
      考，看你會認同否？B：哦，你說啊。A：像恢復之前這樣
      來說，4-1我東0.2，『腳』一律我就跟她絕對不見面，中
      間就靠『鏟仔』，還是『牛頭』他們拿過來這樣，『腳』
      一律我推過去，不然像現在這樣，她也沒辦法做，我說實
      在ㄟ。B：沒啦，我也有我的打算，現在也遇到了，該當
      不行我就讓她去，不是，羅迪，我講給你聽。A：不是，
      咱來將心比心。B：我今天我被你們搞的像龜仔子一個。
      A：董仔你不要這樣說。B ：我講給你聽，人嘴巴鼻孔要
      連在一起，ㄏㄛ羅迪，你聽我說，你動不動就要去撞我，
      動不動就要去怎樣！我這種ㄟ，有什麼辦法，你就是眼中
      沒有我存在。A：不是，不是，中間有一些細節，你可以
      去問少年仔，他們說怎麼事實是這樣？她都沒有跟董仔說
      ，難怪董仔會亂想。B：不是，你要聽我說，好，那沒關
      係。A：她絕對都沒有跟你說，ㄏㄛ，她，現在我跟你說
      ，你唸你的，她就裝糊塗。B：不是啦，我該當坦白那個
      ，我該當就養一位女人養的這麼辛苦，不行就不行，該放
      棄也得要放棄，羅迪，這是一個絕對的工作。A：不是，
      我現在是將這套模式跟你說，如果你這樣說我也沒辦法說
      下去。B：不是沒辦法說下去，我人很好說話，我的意思
       你要聽懂，你我跟你說，你如果開這個條件，我可以接受
      ，但是你不可以跟她再糾纏不清，不能再跟她見面。A：
      我跟你說，我也不跟她見面，但就是一律中間少年每次去
      拿貨一定要跟我說，要跟誰拿？B：我跟你說，我跟你說
      ，跟誰拿，我跟你說，她跟『錫卿』，要不然就是跟『黑
      棗』拿而已，再不然就是跟『眼鏡』。A：這些都是我牽
      的，我都了解誰的空間比較大，目前誰的貨色比較好，那
      沒有關係，但是我一定沒有跟她見面啦，ㄏㄛ最多我……
      B：對啦，她當然ㄇㄚ說她不是阿。沒關係，好啦，好啦
      ，你這件事情，我遇到她人，我跟她說一聲，看她要怎麼
      做ㄏㄛ。……A：你如果給我弄下去，變成會去傷到瑪莉
      ，會去傷到啦。B：阿我跟你說，我說給你聽，我也考慮
      很長啦，羅迪，你想想看，你來這多久了，我有去碰到你
      一支腳毛嗎？A：我知道啦，我知道，我知道。B：ㄏㄛ，
      人要久長，路就要顧好，人有留路給你走，你也要留路給
      人家走，羅迪，你，說難聽一點，你跟瑪莉也不可能結合
      啦，這是事實，這是事實。A：我也沒多久啦，我也沒多
      久。B：久不久，這是其次，你跟我說，我可以接受，這
      個情形就是說，你就不要再去找她。A：我沒，我沒。B：
      讓他順其自然，但是瑪莉她早晚、早晚也是要跟我離開。
      A：嗯。B：這是第一點，第二點，瑪莉早晚也是會被抓進
      去。A：嗯。B：一定的，ㄏㄛ，就要做你這種工作，是快
      慢而已，ㄏㄛ，我掩護不透 (無法一直掩護)啦，你聽懂
      嗎？A：對啦，對啦。B：我無法一手遮天啦。」等語（見
      原審卷(一)第61頁至第63頁勘驗筆錄、95年度監續字第0007
      69號卷第24頁譯文）。亦即被告對於戊○○提出之販毒模
      式，根本無意談論，反而向戊○○訴苦其「養女人」養得
      辛苦，並一再要求戊○○別再與乙○○見面；其後並對戊○○所提之合作模式，隨口說「好啦，好啦，你這件事情
      ，我遇到她人，我跟她說一聲，看她要怎麼做ㄏㄛ」；另
      提及乙○○之販毒，將早晚被抓等情。按此，堪信被告之
      所以不希望乙○○向戊○○購入毒品，而向「憨吉」購買
      毒品之目的，乃在避免乙○○繼續與證人戊○○藕斷絲連
      ，以維持被告與乙○○之男女關係，而無參與販毒之意思
      及行為。否則被告當無對乙○○遲早會被查獲一事感到無
      奈。另倘如公訴人所稱被告是居於主導、指示販毒之角色
      ，則被告對於戊○○所提之販毒合作模式，其大可自行決
      定即可，又何須說遇到乙○○再向伊表示，並由乙○○決
      定。足見證人戊○○之上述證言，以及上開戊○○與被告
      間對話之監聽內容，均不足以證明被告有公訴人起訴之犯
      罪事實存在。且被告確曾於95年11月間某日下午至雲林縣
      警察局斗南分局向刑警隊長陳癸霖及小隊長張振水檢舉，
      稱有一名綽號「羅迪」之男子、身高約180公分，經常利
      用深夜出入斗南鎮南美旅社、他里霧飯店及東京遊藝場並
      進行毒品交易，惟因綽號「羅迪」之男子真實姓名不詳，
      經該分局派員前往探查均無所獲等情，有雲林縣警察局斗
      南分局97年3月19日覆函在卷可佐（見本院卷第46頁），
      並經證人即小隊長張振水到庭結證稱：被告有一次到斗南
      分局向隊長陳癸霖說有綽號「瑪莉」、「羅迪」在斗南火
      車站前他里霧飯店及東京遊藝場那邊出入，販賣毒品。因
      為販毒品的時間很短，我們曾經去過東京遊藝場臨檢，但
      並沒有發現「羅迪」及「瑪琍」之行蹤。「羅迪」者後來
      查明是戊○○，至「瑪琍」之姓名當時沒查出等語（見本
      院卷第63頁），被告於95年11月間既檢舉戊○○及乙○○
      涉嫌販毒，益證其並無涉入販毒之情，應可認定。
（六）至於在乙○○住處查獲之海洛因2小包（各0.4公克）、用
      以稀釋海洛因之粉末8小包（共17公克）、安非他命2小包
      （各0.6公克）、安非他命吸食器2組、帳單2張、海洛因
      注射針筒3支、行動電話3支、門號0000000000、00000000
      00、0000000000號之SIM卡3張及分裝袋1包，僅足證明乙○○涉嫌違反毒品危害防制條例案件之罪，尚不足認係被
      告涉犯本案之證據。
（七）就公訴人所提之其他監聽證據部分：
    (一)被告與乙○○在95年12月2日22時50分37秒之通訊監察內
      容：「【代號A：乙○○、代號B：甲○○】……B：要稍
      微施加點壓力，妳聽懂嗎？A：啊！B：妳如果沒有施加壓
      力的話，他們就做的剛好、拿剛好，妳聽懂沒？A：對啊
      ！B：(妳都啊，妳都啊喔，台語發音)，他們也不用快，
      也不用出來討，就今天做2千只跟妳差不多拿1千5。A：對
      啊，你也得看我肯嗎？B：對啊，所以我才跟妳說我就跟
      他說這樣，我就話先說前頭 (台語：踏這樣)。A：啊！啊
      ！啊！B：對啊！如果這樣我這裡都不讓人借了，我跟他
      這樣說己經很鹹了妳都沒感覺嗎？A：有啊！B：我已經跟
      『鏟仔』說，對吧！A：是啊。B：不然他就麻麻, 像「鏟
      仔」他還差1萬多元是嗎？A：對啊。B：喂！A：對啦，現
      在就是，意思不是他的問題，就是他的問題這樣就對了。
      B：對啊，因為他跟他的問題就沒關係，妳叫他錢要籌足
      ，要做大約5千元進來。A：是啦！B：對嗎？5千他們拿1
      千5百元至2千妳還有5百元可以給他們對吧！A：就是啊。
      B：阿無妳跟我說提出那個我就，每天這樣我就，在這裡
      常常我就，對嗎？A：對啊，再好的東西也沒辦法買？你
      看對嗎？B:對阿，要拿多一點我們也辦法拿多一點，變成
      這樣啊。A：嗯！B：啊！妳現在那裡有5千多對不對？A：
      嗯！B：5千多，妳就讓他們做回來看多少，明天我過來，
      妳現在先拿，喔！妳現在先拿，喔，看怎麼樣明天我過去
      看怎麼樣，要拿再拿。A：好啊好啊。B：不然妳就遇到啊
      。A：要啊，他也打電話過來。B：誰？A：先拿啊，拿8─
      1的。B：他有打電話給妳了啊！A：對啊是啊。B：他跟妳
      說什麼？A ：他說要叫人送過來。B：好啦好啦！阿妳就
      妳就東西接起來，搓一搓弄一弄，整理整理，妳看怎樣，
      妳就可以休息了。」等語（見原審卷(一)第58頁背面至第59
      頁勘驗筆錄、卷(二)第89頁譯文、偵查卷第14頁譯文）。充
      其量僅能證明被告為期乙○○能儘快收回丙○○積欠伊購
      買毒品之款項，用以減輕被告供應乙○○花費之金錢壓力
      ，難認被告有指示或主導乙○○販毒之情事。
    (二)被告與乙○○在95年12月3日11時40分3秒之通訊監察內容
      ：「【代號A：乙○○、代號B：甲○○】B：妳那裡是『
      原的』（台語），妳拿出來。A：對阿。B：妳那裡『原的
      』也可以『搓一下』。A：有阿。B：妳『搓一下』看看，
      妳聽懂嗎，要跟他拿半錢，再拿半錢，不夠的我再補足妳
      ，這樣好嗎？A：好啦。B：我怕妳『一八溜溜去』（台語
      ），我跟妳說，妳那1包洗下去10幾包跑不掉，妳說那1包
      是純的，妳聽懂嗎10幾包跑不掉」等語（見原審卷(一)第15
      8頁、卷(二)第90頁）。被告雖有要乙○○稀釋毒品之情事
      ，但因乙○○本身有施用毒品，業據乙○○於原審行交互
      詰問時，供述在卷（見原審卷(二)第74頁背面），是被告上
      開要乙○○稀釋毒品一事，尚難遽認即屬與乙○○有販賣
      毒品之犯意聯絡。
    (三)95年12月8日17時15分27秒之監聽內容：「【代號A：某不
      詳姓名男子、代號B：乙○○、代號C：戊○○】B：要拿
      『老大』拿阿，不然怎麼辦？他要拿多少給我們？A：等
      一下。C：喂。B：你要拿多少給我們？C：你那裡現在多
      少錢？B：我跟『鼠仔』拿阿。C：我跟你說，我跟人家拿
      半錢，約1萬元，妳那裡還有幾千元先出一下，可以先拿
      ，剩下的明天再給。B：2、3千啊。C：妳那有無？B：跟
      『鼠仔』拿啊，不然怎麼辦。C：什麼叫不然跟他拿，不
      然要怎麼辦。B：就跟他拿啊。C：馬上跟他拿3千啦！馬
      上跟他拿啦！B：我買磅秤就花了2千8。C：（C為了B買貴
      而責罵）……B：……C：好啦！快啦，快跟他拿3千啦！B
      ：要怎麼說？C：說廢話！妳是在說啥！」等語（見原審
      卷(一)第153頁背面至第154頁），亦即乙○○對於購買毒品
      不足之款項，不知要以何名義向被告索取。按此，倘被告
      確有與乙○○共同販賣毒品，則乙○○當不致於為此而不
      知要如何向被告要錢。
    (四)乙○○與戊○○在95年12月9日19時8分35秒之通訊監察內
      容：「【代號A：戊○○、代號B：乙○○】A：妳叫我拿
      回來，卻是跟『憨吉』拿，妳這樣做人行的通。B：對啊
      。A：妳這樣做人行的通嗎，乙○○。B：不是我要拿的。
      A：那是誰要拿的？B：那是他剛好來這裡。A：誰要拿，
      誰說要拿，『鼠仔』說要拿，是嗎？B：嗯。A：誰要拿？
      B：嗯。A：我要問妳，妳有辦法這樣做，到底是誰叫妳拿
      他的？B：『鼠仔』自己要拿。A：『鼠仔』要拿，好我打
      電話問『鼠哥』。」等語（見95年度監續字第000769號卷
      第28頁譯文）。乙○○雖稱係被告要伊向綽號「憨吉」之
      人購買毒品，然從上述乙○○對於購買毒品，都不知要用
      何名義向被告索錢一情觀之，乙○○在本件通話所述情節
      ，尚難盡信為真實。
六、綜上所述，本案被告雖知悉乙○○涉有施用毒品及販賣毒品
    之行為，並予容任、且提供部分生活費及私下提議別自行送
    交毒品。然衡其目的，應是基於維護婚外情，對婚外伴侶之
    關心設想，並避免乙○○前任男友戊○○之再度介入，用以
    維繫其與乙○○之情侶關係。何況，被告提供金錢予乙○○
    後，該金錢即屬乙○○財產之一部分，乙○○可作為日常生
    活之花費，亦可能以之購入毒品自行施用，其用途顯非被告
    所可掌控，是自難遽認被告提供金錢之目的，即在供乙○○
    購入毒品以作為販賣之用。再者，上述證人丙○○亦證稱未
    見乙○○將販毒所得金錢分予被告，可見被告並未因乙○○
    之販毒，而獲取財物上之利益。由此，僅憑被告知悉乙○○
    販毒行為一事，自無從直接認定為被告具有與乙○○共同販
    毒之犯意聯絡。另從被告對戊○○所提「合作模式」之興趣
    缺缺，而一再要求戊○○別與乙○○往來；及被告僅私下向
    乙○○提議別自行送交毒品，以免遭警查獲等情觀之；加以
    本案亦無被告有聯絡販毒及參與送交毒品，或直接指示丙○○、丁○○送交毒品之證據存在。綜合上情判斷，被告在乎
    的係在維持與乙○○之婚外情關係，而非在參與販賣毒品。
    準此，自無從憑上述證人之證言及監聽內容等證據，推論出
    被告與乙○○、戊○○、丙○○、丁○○間存有販賣毒品之
    犯意聯絡及行為分擔。因公訴人所提出之證據，仍有合理之
    懷疑存在，尚未達於可信其為真實之程度，原審以尚未能形
    成有罪之確信，而對被告為無罪判決之諭知。本院經核，原
    判決認事用法為屬允當，上訴人仍執陳詞指摘原判決不當，
    並不足採，應予駁回。
據上論斷，依刑事訴訟法第368條，判決如主文。
本案經檢察官林炎昇到庭執行職務。
中    華    民    國    97    年    5     月    13    日
                  刑事第一庭    審判長法  官  黃崑宗
                                      法  官  夏金郎
                                      法  官  王明宏
以上正本證明與原本無異。
檢察官如不服本判決應於收受本判決後十日內向本院提出上訴書
，其未敘述上訴理由者並得於提起上訴後十日內向本院補提理由
書。
                                      書記官  黃全忠
中    華    民    國    97    年    5     月    13    日


司法院資訊處製作；財團法人民間司法改革基金會備份。
